【裁判字號】    89,易,242
【裁判日期】    890328
【裁判案由】    詐欺等
【裁判全文】
臺灣臺北地方法院刑事判決                          八十九年度易字第二四二號
    公  訴  人  臺灣臺北地方法院檢察官
    被      告  甲○○○
               （ 起訴書
                誤載為黃
                啟芬）
                丙○○
右列被告因詐欺等案件，經檢察官提起公訴（八十八年度偵字第二五六二八號），本
院判決如左：
    主  文
甲○○○、丙○○均無罪。
    理  由
一、公訴意旨略以：黃啟芬與丙○○為姊弟關係，明知無給付之能力，竟共同意圖為
    自己不法之所有，於民國（以下同）八十八年十一月二十二日晚上十一時三十分
    許，前往台北市○○區○○路三段二三九號雙鳳卡拉ＯＫ飲酒歌唱消費，使該營
    業場所誤以為渠等有給付能力而提供飲料及設備，至翌日清晨三時三十分許，黃
    某二人共消費新台幣（以下同）九百元，店員請其結帳時，為圖賴帳，竟揚稱：
    欲請款請至木柵分局刑事組收取等語，繼又損毀店內酒杯、果盤及沙發等物品，
    至不堪使用。迫不得已，該卡拉ＯＫ負責人李家報警處理。因認被告甲○○○
    及丙○○二人涉嫌刑法第三百三十九條第一項詐欺罪及同法第三百五十四條毀損
    罪。
二、按犯罪事實應依證據認定之，無證據不得推定其犯罪事實；又不能證明被告犯罪
    者，應諭知無罪之判決，刑事訴訟法第一百五十四條、第三百零一條第一項分別
    定有明文。又認定不利於被告之事實，須依積極證據，苟積極證據不足為不利於
    被告事實之認定時，即應為有利於被告之認定，更不必有何有利之證據（最高法
    院三十年上字第八一六號判例參照）。另事實之認定，應憑證據，如未能發現相
    當證據，或證據不足以證明，自不得以推測或擬制之方法，以為裁判基礎（最高
    法院四十年台上字第八六號判例參照）。再告訴人之告訴，本以使被告受刑事追
    訴為目的，故其陳述是否與事實相符，自應調查其他證據，以資審認，苟其所為
    攻擊之詞，尚有瑕疵，則在此瑕疵未予究明以前，即不能遽採為斷罪之基礎（最
    高法院六十九年台上字第一五三一號判決參照）。末認定犯罪事實所憑之證據，
    雖不以直接證據為限，間接證據亦包括在內；然而無論直接或間接證據，其為訴
    訟上之證明，須於通常一般之人均不致有所懷疑，而得確信其為真實之程度者，
    始得據為有罪之認定，倘其證明尚未達到此一程度，而有合理之懷疑存在，無從
    使事實審法院得有罪之確信時，即應由法院諭知被告無罪之判決（最高法院七十
    六年度台上字第四九八六號判例參照）。
三、公訴人認本件被告二人涉有詐欺及毀損罪嫌，無非以告訴人李家於警訊及偵訊
    中之指訴，並有消費單據及現場照片四張為主要論據。
四、訊據被告二人均矢口否認上開詐欺及毀損之犯行；甲○○○辯稱：當時我們在唱
    歌，有一名身分不詳之男子，無緣無故坐到我們這一桌，並且罵我們三字經，伊
    和弟弟丙○○便和他發生口角及打架，後來警察來到就把我們帶走了，所以並沒
    有付酒錢；伊也沒有毀損店內的物品，之後告訴人不准我們去他的店內，所以我
    們到現在都沒有付錢等云云；另丙○○辯稱：當日伊並沒有喝醉，且未自稱木柵
    分局刑警拒絕付帳，伊亦無毀損該店內之酒杯、果盤及沙發等物品；當日伊和其
    他客人發生口角及打架，警察來把我帶走所以沒有付錢等語。本院查被告二人並
    無對雙鳳卡拉ＯＫ店負責人乙○○稱伊是木柵分局第三組，而是被告二人與鄰桌
    客人吵架，丙○○對鄰桌客人稱伊是木柵分局第三組，業據告訴人乙○○於八十
    八年十二月七日檢察官偵查中供述明確（詳偵卷第三十五頁）；第查告訴人雖指
    訴被告二人毀損店內之酒杯、果盤及沙發等物，惟查依告訴人所提出之現場照片
    四張，雖有沙發、果盤及酒杯凌亂、傾倒狀況，但並無發現酒杯、果盤及沙發有
    毀損致不堪使用之情形；告訴人乙○○於檢察官偵查中雖指稱沙發有二個輪子損
    壞，但查依告訴人所提出之照片雙鳳卡拉ＯＫ店內之沙發並無輪子，顯見告訴人
    指訴並非實在；綜上，本件應係被告甲○○○與丙○○二人於八十八年十一月二
    十二日晚上十一時三十分許前往台北市○○區○○路三段二三九號雙鳳卡拉ＯＫ
    店飲酒歌唱消費，至翌日凌晨與鄰桌客人吵架，且丙○○自稱是木柵分局第三組
    ，並打翻卡拉ＯＫ店內之沙發，雙鳳卡拉ＯＫ店負責人乙○○隨即報警處理，警
    察前來隨即將尚未付款之被告二人帶至台北市政府警察局文山二分局興隆派出所
    處理；被告二人既係因打架被警察帶至派出所，渠等二人行為尚與刑法詐欺罪之
    構成要件有間；另並無發現雙鳳卡拉ＯＫ店內酒杯、果盤及沙發有毀損致不堪使
    用之情形，是被告二人行為亦不符合刑法毀損罪構成要件；又刑事被告依法不負
    自證無罪之義務，故在別無積極證據之情形下，自難違反刑事訴訟法第一百五十
    四條之規定，遽論被告二人以詐欺、毀損之罪名。從而，被告二人前開所辯之詞
    ，堪以採信；此外，本院復查無其他積極證據足認被告二人涉有公訴人所指之犯
    行，既不能證明被告二人犯罪，揆諸前揭說明，自應諭知被告二人無罪之判決，
    以昭公允。
據上論斷，應依刑事訴訟法第三百零一條第一項，判決如主文。
本案經檢察官戴東麗到庭執行職務
中      華      民      國      八十九      年      三    月    廿八    日
                                      臺灣臺北地方法院刑事第六庭
                                          法  官  梁  耀  鑌
右正本證明與原本無異。
如不服本判決，應於判決送達後十日內，向本院提出上訴狀。
                                          書記官  呂  淑  芳
中      華      民      國      八十九      年      三    月    廿九    日


司法院資訊處製作；財團法人民間司法改革基金會備份。
